【裁判字號】    92,交訴,2
【裁判日期】    920129
【裁判案由】    過失致死
【裁判全文】
臺灣宜蘭地方法院刑事判決                            九十二年度交訴字第二號
    公  訴  人  臺灣宜蘭地方法院檢察署檢察官
    被      告  乙○○  男  四.
右列被告因過失致死案件，經檢察官提起公訴（九十一年度偵字第三一九六號），本
院判決如左：
    主  文
乙○○因過失致人於死，處有期徒刑肆月，如易科罰金以參佰元折算壹日。緩刑貳年
。
    事  實
一、乙○○於民國九十一年十月一日下午五時三十分許，駕駛車號Ｇ五—八七０八號
    自用小客車，沿宜蘭縣羅東鎮○○路由南往北方向行駛，途經純精路與公正路行
    車管制號誌岔路口時，欲左轉公正路往羅東運動公園方向行駛，本應注意左轉彎
    時，應距交岔路口三○公尺前顯示方向燈或手勢，行至交岔路口中心處左轉，並
    不得占用來車道搶先左轉，且轉彎車應讓直行車先行，依當時情形，路面乾燥、
    無缺陷，視距良好、道路無障礙物，並無不能注意之情事，竟疏未注意，行經該
    岔路口提前左轉彎，並占用來車道，未讓迎面慢車道直行由張育嘉騎乘之車號Ｊ
    Ｈ九〡六九三號重型機車先行，而張育嘉亦疏未注意車前狀況，致兩車發生碰撞
    ，張育嘉因而人車倒地，造成頭胸腹四肢部併骨折、多發性損傷併內出血，經送
    宜蘭聖母醫院急救後不治死亡。乙○○於肇事後，立即以電話報警，並在有偵查
    犯罪職權之機關或公務員尚不知何人為肇事者前，即主動向到場處理之宜蘭縣警
    察局羅東分局員警坦承其為肇事人而自首，並接受裁判。
二、案經張育嘉之母甲○○訴請及臺灣宜蘭地方法院檢察署檢察官相驗後自動檢舉偵
    查起訴。
    理  由
一、訊據被告乙○○坦承於前揭時地駕車占用來車道提前左轉，未讓直行車先行，致
    不慎與被害人張育嘉所騎乘之機車撞擊，造成被害人張育嘉死亡等情不諱，核與
    告訴人甲○○指訴之情節相符，復有宜蘭縣警察局道路交通事故調查報告表、現
    場圖及現場照片七幀在卷可稽。而被害人張育嘉確因本件車禍致頭胸腹四肢部併
    骨折、多發性損傷併內出血，經送醫後不治死亡，亦經臺灣宜蘭地方法院檢察署
    檢察官督同法醫師相驗屍體屬實，製有勘驗筆錄、相驗屍體證明書、驗斷書各一
    份及照片七幀附卷足按。
二、按左轉彎時，應距交岔路口三○公尺前顯示方向燈或手勢，行至交岔路口中心處
    左轉，並不得占用來車道搶先左轉；轉彎車應讓直行車先行，道路交通安全規則
    第一○二條第一項第四款、第六款分別定有明文，此為被告所應注意者，依當時
    情形，路面乾燥、無缺陷，視距良好、道路無障礙物，並無不能注意之情事，有
    前開宜蘭縣警察局道路交通事故調查報告表在卷可考，被告竟疏未注意，行經該
    行車管制號誌岔路口提前左轉彎，占用來車道，未讓迎面慢車道直行被害人張育
    嘉之機車先行，其違反前開道路交通安全規則規定之注意義務甚明，自有過失。
    且本案經臺灣省基宜區車輛行車事故鑑定委員會鑑定結果，亦認：乙○○駕駛自
    小客車行經行車管制號誌岔路口提前左轉彎，未停讓迎面慢車道直行張車先行，
    致與張車撞及，為肇事主因；張育嘉駕駛重機車行經行車管制號誌岔路口，未注
    意車前狀況致與謝車撞及，為肇事次因等情，有該鑑定委員會九十一年十一月二
    十日基宜鑑字第九一○七二○號鑑定意見書一份附卷可參。雖被害人張育嘉騎乘
    機車行駛於上揭時地亦應注意車前狀況，隨時採取必要之安全措施，且依當時情
    狀，亦無不能注意之情事，被害人張育嘉亦疏於注意車前狀況，致與被告之車輛
    發生碰撞，就本件車禍發生亦與有過失，然此僅能為被告減輕民事賠償責任之依
    據，要不能據此為被告免除刑事責任之論據。又被害人張育嘉之死亡確因本件交
    通事故所致，已如前述，是被告之過失行為確與被害人之死亡結果間，具有相當
    因果關係。綜上，本件事證已臻明確，被告過失犯行堪以認定，應予依法論科。
二、核被告乙○○所為，係犯刑法第二百七十六條第一項之過失致人於死罪。被告於
    肇事後，立即以電話報警，並在有偵查犯罪職權之機關或公務員尚不知何人為肇
    事者前，即主動向到場處理之宜蘭縣警察局羅東分局員警坦承其為肇事人而自首
    ，並接受裁判，有宜蘭縣警察局羅東分局處理相驗案件初步調查報告暨報驗單及
    宜蘭縣警察局羅東分局自首調查報告表各乙份附卷足稽，是被告為對未發覺之犯
    罪自首而接受裁判，應依法減輕其刑。爰審酌被告因一時疏忽占用來車道搶先左
    轉，未讓直行車先行，貿然通過交岔路口致生本件車禍，造成年僅約二十歲之被
    害人張育嘉死亡，其家屬哀慟，惟姑念其於肇事後坦承犯行，深具悔意，到庭態
    度尚佳及已與被害人家屬達成民事和解，賠償被害人家屬新台幣一百七十二萬元
    ，業據告訴人甲○○供明在卷，並有宜蘭縣羅東鎮調解委員會九十一年民刑調字
    一二一號調解書一紙附卷可按，及其肇致本件車禍之過失程度、造成社會及被害
    人權益損害等一切情狀，酌情量處如主文所示之刑，並諭知易科罰金之折算標準
    。末查，被告未曾受有期徒刑以上刑之宣告，此有台灣高等法院檢察署刑案紀錄
    簡覆表乙份可參，茲因一時失慎而罹刑典，經此偵審程序應已知警惕而無再犯之
    虞，且其已與被害人家屬達成和解，本院認對其所宣告之刑以暫不執行為適當，
    爰併宣告緩刑二年，以啟自新。
據上論斷，應依刑事訴訟法第二百九十九條第一項前段，刑法第二百七十六條第一項
、第四十一條第一項、第六十二條前段、第七十四條第一款，罰金罰鍰提高標準條例
第一條前段、第二條，判決如主文。
本案經檢察官沈念祖到庭執行職務
中      華      民      國    九十二    年     一     月     二十九     日
                                        臺灣宜蘭地方法院交通法庭
                                            法  官  林  惠  玲
右正本證明與原本無異。
如不服本判決，應於判決送達後十日內向本院提出上訴狀( 應附繕本 )，上訴於臺灣
高等法院。
                                            書記官  吳  慧  芳
中      華      民      國    九十二    年     一     月      三十      日
附錄法條：
中華民國刑法第二百七十六條第一項
 (過失致死罪)
因過失致人於死者，處二年以下有期徒刑、拘役或二千元以下罰金。


司法院資訊處製作；財團法人民間司法改革基金會備份。
